【裁判字號】    97,上易,786
【裁判日期】    970604
【裁判案由】    竊盜
【裁判全文】
臺灣高等法院刑事判決                 97年度上易字第786號
上  訴  人  臺灣宜蘭地方法院檢察署檢察官
被      告  丙○○
                    （現在臺灣宜蘭監獄執行中）
            乙○○
上列上訴人因被告等竊盜案件，不服臺灣宜蘭地方法院96年度易
字第576號，中華民國97年2月15日第一審判決（起訴案號：臺灣
宜蘭地方法院檢察署96年度偵字第856號），提起上訴，本院判
決如下：
    主  文
原判決關於丙○○、乙○○被訴加重竊盜無罪部分均撤銷。
丙○○、乙○○共同竊盜，各處有期徒刑陸月，均減為有期徒刑
參月，如易科罰金，均以新台幣壹仟元折算壹日；又共同竊盜，
各處有期徒刑陸月，均減為有期徒刑參月，如易科罰金，均以新
台幣壹仟元折算壹日。均應執行有期徒刑伍月，如易科罰金，均
以新台幣壹仟元折算壹日。
    事  實
一、丙○○、乙○○共同意圖為自己不法所有，於民國（下同）
    96年2月3日上午11時許，在宜蘭縣羅東鎮○○街94巷9號2樓
    其等借住之甲○○住處，竊取甲○○所有現金新台幣及紀念
    幣約價值新臺幣（下同）15,000元；二人復共同意圖為自己
    不法所有，另行起意，於96年2月14日上午10時許，在上址
    共同竊取甲○○所有置於衣櫥內，內含珊瑚1組之手提包1只
    。
二、案經甲○○訴由宜蘭縣警察局羅東分局移送臺灣宜蘭地方法
    院檢察署檢察官偵查起訴。
    理  由
壹、程序方面：
一、按被告以外之人於審判外之言詞或書面陳述，除法律有規定
    者外，不得作為證據。又被告以外之人於審判外之陳述，雖
    不符前4條之規定，而經當事人於審判程序同意作為證據，
    法院審酌該言詞陳述或書面陳述作成時之情況，認為適當者
    ，亦得為證據。當事人、代理人或辯護人於法院調查證據時
    ，知有第159條第1項不得為證據之情形，而未於言詞辯論終
    結前聲明異議者，視為有前項之同意，刑事訴訟法第159條
    第1項、第159條之5分別定有明文。本件證人即告訴人甲○○於警詢之陳述，雖係被告以外之人於審判外之陳述，但檢
    察官及被告就上開警詢之陳述，未聲明異議，依上開規定，
    自有證據能力。
二、次按被告以外之人於偵查中向檢察官所為之陳述，除顯有不
    可信之情況者外，得為證據，刑事訴訟法第159條之1第2項
    定有明文。查證人紀寯宜、李承勳於偵查中之證詞，業經具
    結，有結文在卷為憑（見偵查卷第71、79頁），且並無證據
    證明有顯不可信之情況，揆諸上開規定，亦有證據能力。
三、按刑事訴訟法第159條第1項規定所指「被告以外之人」，包
    括共同被告、共犯、被害人、告訴（發）人等在內。共同被
    告對於其他共同被告之案件而言，為被告以外之第三人，本
    質上屬於證人，故法院就被告之案件對其他共同被告或與被
    告有共犯關係之人為調查，應依人證之調查程序，傳喚該具
    證人適格之共同被告或共犯到場，使令具結，命其立於證人
    之地位而為陳述，並通知被告及其辯護人，使有行使詰問該
    證人之共同被告或共犯現在與先前陳述之瑕疵的機會，以確
    保其詰問權，並藉以發現實體真實。除客觀上有不能受詰問
    之情形，或被告及其辯護人放棄其詰問權者，或另有傳聞證
    據仍得例外採證之情形之外，如未踐行此一訴訟程序，該共
    同被告或共犯於審判外所為之陳述，即無容許得作為證據之
    餘地（最高法院95年臺上字第3401號判決要旨參照）。次按
    被告以外之人於審判外之言詞或書面陳述，除法律有規定者
    外，不得作為證據。又被告以外之人於偵查中向檢察官所為
    之陳述，除顯有不可信之情況者外，得為證據。再被告以外
    之人於審判外之陳述，雖不符前四條之規定，而經當事人於
    審判程序同意作為證據，法院審酌該言詞陳述或書面陳述作
    成時之情況，認為適當者，亦得為證據。當事人、代理人或
    辯護人於法院調查證據時，知有第159條第1項不得為證據之
    情形，而未於言詞辯論終結前聲明異議者，視為有前項之同
    意，刑事訴訟法第159條第1項、第159 條之1第2項、第159
    條之5分別定有明文。經查：被告丙○○、乙○○於原審均
    未主張對於共犯之交互詰問權，且被告丙○○於本院審理時
    亦捨棄對於共犯之交互詰問權，有筆錄在卷為憑，是以共犯
    審判外所為之陳述，即非無容許得作為證據之餘地。而證人
    即共犯丙○○於偵查時所為之陳述，業經具結，有結文在卷
    為憑（見偵查卷第38頁），且偵查中檢察官向被告以外之人
    所取得之陳述，原則上均能遵守法律規定，不致違法取供，
    其可信性極高，亦無顯有不可信之情況，是依上開規定，證
    人即共犯丙○○、乙○○於偵查中之陳述，自得作為被告乙○○之證據。另共犯丙○○、乙○○於警詢之陳述係被告以
    外之人於審判外之陳述，被告乙○○於原審、被告丙○○及
    檢察官於本院審理時就上開陳述，並未於言詞辯論終結前聲
    明異議，依前開規定，視為同意作為證據，且本院審酌上開
    筆錄作成之情形，認為以之作為本案之證據為適當，是以共
    犯警詢及偵查中之陳述，亦有證據能力。
四、本件檢察官及被告對於以下援引之其他證據，均不爭執其證
    據能力，本院審酌該等證據作成時之狀況，並無不宜作為證
    據之情事，依刑事訴訟法第159條之5第2項規定，亦得作為
    證據。
貳、實體方面：
一、被告乙○○於本院審理時，經合法傳喚未到庭，其於原審固
    坦承於96年2月13日晚間與丙○○一同進入甲○○住處至翌
    日上午，惟矢口否認有竊盜犯行，辯稱：其因遭新竹地檢署
    通緝，於96年2月13日晚間前往上址睡覺，但並未竊取甲○○之皮包，96年2月2日那次，則未進入甲○○住處等語；另
    訊據被告丙○○亦矢口否認有竊盜犯行，辯稱：伊於96年2
    月2日中午及同月13日晚間係前往上址住宿，並未竊取屋內
    現金、紀念幣或手提包，手提包仍置放在房間內等語。惟查
    ：
(一)被告丙○○於96年2月14日偵查中供稱：其係於96年2月13日
    晚間6、7時許竊取屋內之手提包及相框，其他如情趣用品、
    現金1,500元不是其2人偷的，情趣用品是警察在現場找到的
    ，另外1,500元是以前的鈔票，現在沒有流通，是乙○○身
    上的等語（見偵查卷第16頁）；於96年8月10日偵查中供稱
    ：現金及紀念幣是其與乙○○偷的，是96年2月2日中午12時
    進屋，翌日上午11時許睡醒要離開時偷的，手提包也是其與
    乙○○一起偷的，是96年2月13日晚間8時許進入屋內，翌日
    上午10時許偷的等語（見偵查卷第36頁）。
(二)被告乙○○於警詢時供稱：其於13日晚間進入該處過夜，係
    丙○○友人紀寯宜介紹說可以進去睡覺，入內後有竊取相框
    1面及珊瑚飾品1組，丙○○則竊取情趣用品2組及女用皮背
    包1個等語（見警詢卷第17、18頁）；於96年2月14日偵查中
    供稱：其等於96年2月13日晚間6、7時許竊取屋內之手提包
    及相框，其他如情趣用品、現金新臺幣1,500元不是其等偷
    的，情趣用品是警察在現場找到的，另外1,500元是以前的
    鈔票，現在沒有流通，是其身上的等語（見偵查卷第16頁）
    。
(三)告訴人即屋主甲○○於警詢證稱：其失竊手提包1個、現金
    及紀念幣約價值15,000元暨珊瑚飾品1組（非查扣物品），
    手提包原先放置於房間衣櫥內，遭竊嫌使用，經警於是日查
    獲等語（見警詢卷第22、23頁）。
(四)依被告等及告訴人即屋主甲○○前開供詞相互參照以觀，告
    訴人即屋主甲○○指訴失竊之物品，其中女用皮包部分，與
    被告等自白之情節相符，參以卷附照片顯示（見警詢卷第26
    頁），前開女用皮包係在被告等自承睡覺之床邊遭查獲，告
    訴人甲○○則堅稱該皮包1只原置於衣櫥內，足見被告等已
    將該女用皮包置於自己實力支配之下，被告等嗣否認有竊取
    該皮包犯行，無非事後空言，不足採信。另現金及紀念幣部
    分，甲○○之指訴亦與被告丙○○自白之情節相符，且被告
    等於偵查中不諱言被告乙○○曾持有未流通之鈔票，足見被
    告等亦有竊取該部分犯行，自難容由事後空言否認。至珊瑚
    飾品部分（非查扣部分，告訴人甲○○供稱查扣珊瑚1組，
    非其所有），甲○○之指訴亦與被告乙○○於警詢時自白之
    情節相符，至堪採信，被告等嗣否認有前開犯行，均無足採
    。
(五)被害人甲○○固另指訴其尚失竊電視3台、冰箱1台及音響1
    臺等語，並提出照片為憑，惟被告等自始否認有上開竊盜犯
    行，且被害人甲○○前開住處於案發前即曾遭竊，已據證人
    李承勳於偵查證述在卷（詳如後述），此外，復乏其他積極
    證據證明被告確有竊取前開物品，自難以被害人甲○○曾失
    竊前開物品即認係被告等所為。
(六)至被告丙○○於96年2月14日偵查中雖供稱：於96年2月13日
    晚間6、7時許有竊取屋內相框云云；被告乙○○於警詢時亦
    供稱：其於13日晚間進入該處過夜後，有竊取相框1面，丙○○則竊取情趣用品2組云云。惟告訴人甲○○於警詢證稱
    ：警方在該手提包內取出之情趣用品2組、相框1面，並非其
    所有等語（見警詢卷第23頁），是以被告等前開自白，尚乏
    確據證明與事實相符，自不足作為不利於被告等之認定。
(七)公訴人雖指稱被告等係無故侵入上開住宅，隱匿其內竊盜云
    云，惟證人紀寯宜於偵查中證稱：其有帶被告等進入甲○○
    住處，因為被告等當時沒有去處，是在95年底帶被告等去找
    同學李承勳，李承勳的母親就是甲○○，當時門是開著的，
    其有喊，但沒有人出來，心想可能是同學遭通緝，所以門才
    開著，走時有將門關上但是沒有鎖，也對丙○○說可以住1
    晚沒有關係，李承勳之前說過該住處曾遭竊，其到該住處時
    ，該住處非常亂，好像被人翻過等語；證人李承勳於96年10
    月2日偵查中亦證稱：其已入監服刑1年多，之前該住處只有
    其1人居住，母親有時候會從台北回來整理，但不常回來，
    該處前曾遭竊，其有遺失幾支手錶；紀寯宜係其同學，紀寯
    宜曾去過其住處等語，足見被告等係經由紀寯宜帶同前往紀
    寯宜同學李承勳住處投宿，是以被告等主觀上是否有無故侵
    入住宅之故意，即非無疑。況依證人李承勳前開證詞觀之，
    該住處少有人居，且門戶大開，已失防盜之功能而處於任何
    人均可自由進入之狀態，是在此種狀態下，被告等是否係基
    於竊盜之目的而進入前開住宅，亦有可議。再佐以卷附本院
    被告前案紀錄表所示，被告乙○○確於95年12月22日因新竹
    地檢署95年偵字第4715號案件遭通緝，足見被告乙○○所辯
    ：其因遭通緝始至該處睡覺等語，非無憑據，本件自難以被
    告有侵入住宅之主觀犯意，而認構成侵入住宅竊盜之加重條
    件，附此敘明。
二、被告等前後2次竊盜，均係犯刑法第320條第1項之竊盜罪。
    公訴人認被告等均係犯同法第321條第1項第1款之侵入住宅
    竊盜罪，尚有未洽，起訴法條應予變更。被告等互有犯意聯
    絡及行為分擔，均為共同正犯。被告等前後2次竊盜犯行，
    犯意各別，行為互殊，應予分論併罰。查被告等犯罪時間均
    係在96年4月24日以前，且均合於中華民國96年罪犯減刑條
    例第2條第1項第3款之規定，均應依法減刑。
三、原審未為詳究，遽為被告等無罪之諭知，尚有違誤。公訴人
    上訴意旨，執此指摘原判決此部分不當，為有理由，應予撤
    銷改判。爰審酌被告等犯罪之動機、目的、手段、所生危害
    以及犯後態度等一切情狀，分別量處如主文第2項所示之刑
    ，並依前開減刑規定減刑及諭知易科罰金之折算標準，暨定
    其應執行之刑及諭知易科罰金之折算標準。
四、被告乙○○經合法傳喚無正當理由未到庭，爰不待其陳述逕
    行判決。
據上論斷，應依刑事訴訟法第369條第1項前段、第364條、第299
條第1項前段、第300條、第371條，刑法第28條、第320條第1項
、第41條第1項、第51條第5款，刑法施行法第1之1條，中華民國
96年罪犯減刑條例第2條第1項第3款、第7條、第9條，判決如主
文。
本案經檢察官田炳麟到庭執行職務。
中    華    民    國    97    年    6     月    4      日
                  刑事第十七庭  審判長法  官  趙功恆
                                      法  官  陳憲裕
                                      法  官  高明哲
以上正本證明與原本無異。
不得上訴。
                                      書記官  梁淑時
中    華    民    國    97    年    6     月    4     日
附錄：本案論罪科刑法條全文
刑法第320條第1項
意圖為自己或第三人不法之所有，而竊取他人之動產者，為竊盜
罪，處5年以下有期徒刑、拘役或5百元以下罰金。


司法院資訊處製作；財團法人民間司法改革基金會備份。
